【裁判字號】    90,交訴,39
【裁判日期】    901211
【裁判案由】    公共危險等
【裁判全文】
臺灣士林地方法院刑事判決                            九十年度交訴字第三九號
    公  訴  人  臺灣士林地方法院檢察署檢察官
    被      告  丙○○
右列被告因公共危險等案件，經檢察官提起公訴（九十年度偵字第七四一六、八五七
五號），本院判決如左：
    主  文
丙○○因過失傷害人，處有期徒刑肆月；又駕駛動力交通工具肇事，致人受傷而逃逸
，處有期徒刑捌月。應執行有期徒刑拾月。又服用酒類，不能安全駕駛動力交通工具
而駕駛，處罰金貳萬元，如易服勞役，以百元折算壹日。
    事  實
一、丙○○於民國（下同）九十年七月十日凌晨二時許，與友人在台北市○○○路、
    長春路口小吃店飲用啤酒，於酒後已達不能安全駕駛動力交通工具之程度，竟仍
    於同日凌晨五時許，貿然駕駛車牌號碼ＶＸ—七二九三號自小客車，沿台北市○
    ○區○○路五０四巷支線道由南往北方向行駛，約同日清晨六時十分許，行經該
    巷與重陽路幹線道無號誌之交岔路口時，本應注意車輛行至無號誌交岔路口時，
    支線道車應暫停讓幹線道車先行，而依當時情形，天候狀況及視距、光線均良好
    ，並無不能注意之情事，竟疏於注意重陽路上往來之車輛，即由支線道重陽路五
    ０四巷口貿然駛出欲左轉，適有乙○○騎乘車牌號碼ＡＳＭ—五０二號重型機車
    沿幹線道路重陽路由西向東方向行駛，迨乙○○見狀已煞避不及，而在該交岔路
    口之重陽路外側車道上撞及許文哲駕駛之前開自小客車左前車頭，乙○○因而倒
    地昏迷，受有左第七肋骨骨折、右膝挫傷、右膝後十字韌帶斷裂、內側韌帶斷裂
    及膝內血腫等傷害，詎丙○○在明知其駕駛動力交通工具肇事致乙○○倒地受傷
    後，並未下車救助傷患，竟不顧乙○○之安危，而另行起意逕自右轉加速逃離車
    禍現場，乙○○則經民眾報警送醫急救。丙○○於車行至台北市○○路二十六號
    前住家附近，警覺不妥，將車停放路旁改搭乘計程車返回現場，發現乙○○受傷
    倒地，旋又改搭計程車返回原來停車處，欲駕車投案，嗣經警依據民眾記下丙○
    ○駕駛之自小客車車號，循線於台北市○○路二十六號前查獲丙○○正坐在該自
    小客車上欲離去，經以酒精測試器測試其呼氣酒精濃度達每公升０‧六一毫克，
    始偵悉上情。
二、案經乙○○訴由台北市政府警察局南港分局報請臺灣士林地方法院檢察署檢察官
    偵查起訴。
     理  由
一、右揭事實，業據被告丙○○於警、偵訊及本院審理中坦承不諱，核與告訴人乙○
    ○指訴之情節相符，並經證人即承辦之南港分局交通隊隊員張銘宏證述屬實（見
    甲○九十年度偵字第七四一六號偵查卷第四十六頁正面），復有道路交通事故調
    查報告表、補充資料、交通事故現場談話紀錄表、現場及撞擊點照片四張及台北
    市立忠孝醫院驗傷診斷書二紙在卷可稽。
二、次查被告飲酒後吐氣所含酒精成份達每公升０‧六一毫克，有酒精濃度測試列印
    單、舉發違反道路交通管理事件通知單各一紙存卷可憑。參以酒精對人體之影響
    ，當呼氣酒精濃度已達每公升零點五五毫克者，眼睛機能、反應時間功能均有降
    低之情形，肇事率為一般正常人之十倍，有行政院國軍退除役官兵輔導委員會臺
    北榮民總醫院八十八年八月五日（八八）北總內字第二六八六八號函可資為佐。
    被告吐氣酒精濃度已達每公升０‧六一毫克，又有駕車肇事之事實，被告酒後顯
    已不能安全駕駛動力交通工具甚明。
三、第查，被告駕駛車輛肇事致告訴人受傷之事實，有台北市立忠孝醫院驗傷診斷書
    二份附卷可稽，復有證人張銘宏於偵查中證稱：蔡素女告知車號，伊以電腦查車
    牌地址至被告住處查獲，（肇事地與其住處距一千公尺左右）等語，核與證人張
    素女於警製交通事故談話記錄表稱：伊於九十年七月十日上午六時八分左右，在
    台北市○○區○○路五０六號四樓煮飯，聽到樓下有車禍聲音，便立刻出來陽台
    往下看，伊看見一部車號ＡＳＭ—五０二號機車倒在重陽路東向西快速道上，一
    名駕駛倒在地上，接著看到一部車號ＶＸ—七二九三號深色自小客，沿重陽路東
    向西方向快車道緊急往東迴轉駛離現場，伊便立刻打一一九報案等情相符，且據
    被告於本院審理時自承：「（車禍發生後，有無停下來看一下？）有停下來看一
    下，但人沒有下車」、「（當時停下來看時，是否有機車騎士倒地受傷？）知道
    」、「依照事故調查表記載，你當時本來要左轉，撞上機車後，要改右轉，為什
    麼？）因為撞到機車，他倒在那邊，我害怕，就右轉」等語（見本院九十年十一
    月二十七日審判筆錄）明確，是被告於肇事後逃逸乙節，已屬灼然。
四、再查，汽車行至無號誌之交岔路口，支線道車應暫停讓幹線道車先行，道路交通
    安全規則第一百零二條第一項第二款定有明文。被告駕駛車輛自應注意上開規定
    ，且依據卷附之道路交通事故調查報告表記載肇事當時天候晴、視距及光線均良
    好等情，並無不能注意之情事，竟疏未注意自台北市○○路五０四巷口之支線道
    欲左轉進入重陽路之幹線道時，應暫停讓正在幹線道行駛之告訴人駕駛之重型機
    車先行，貿然左轉致告訴人閃煞不及而肇事，被告就本件車禍之發生顯有過失，
    又告訴人確因本件車禍受有如事實欄所示之傷害，已如前述，且告訴人之傷害與
    被告之過失行為間，具有相當因果關係，則被告駕駛自小客車因過失致人受傷之
    事證明確，被告犯行堪已認定。
五、核被告所為，係犯刑法第二百八十四條第一項前段之過失傷害罪、第一百八十五
    條之四肇事致人受傷逃逸罪及第一百八十五條之三酒後不能安全駕駛動力交通工
    具而駕駛罪。按刑法第一百八十五條之四肇事致人死傷逃逸罪，並不以被害人為
    無自救能力人為必要，且在肇事致人死亡而逃逸之情形，無成立刑法第二百九十
    四條第一項遺棄罪餘地，兩相比較，刑法第一百八十五條之四肇事致人死傷逃逸
    罪之構成要件，較同法第二百九十四條第一項遺棄罪為寬，且前者之法定刑度係
    參考後者而定，立法目的似有意將駕駛動力交通工具肇事致人受傷而逃逸行為之
    處罰，以前者之規定取代後者之意，且就肇事致人死亡而逃逸者，亦依該罪科以
    刑責，俾促使駕駛人於肇事後能對被害人即時救護，以減少一切傷。則在駕駛動
    力交通工具肇事，致人受傷，使陷於無自救能力而逃逸之情形，該刑法第一百八
    十五條之四應為同法第二百九十四條第一項之特別規定，而應優先適用，附此敘
    明。又被告為汽車駕駛人，酒醉駕車，因而致人受傷，依法應負刑事責任，故依
    道路交通管理處罰條例第八十六條第一項之規定，就過失傷害部分加重其刑。復
    被告所犯上開三罪間，犯意各別，罪質互異，應予分論併罰。爰審酌被告酒後駕
    車肇事逃逸，任憑告訴人受傷倒地馬路而不顧、過失程度、告訴人所受傷害程度
    、犯後坦承犯行以及肇事後迄未與告訴人達成和解等一切情狀，量處如主文所示
    之刑，並就過失傷害及肇事致人受傷逃逸二罪定其應執行刑，另就酒後不能安全
    駕駛動力交通工具而駕駛罪部分諭知易服勞役之折算標準，以示懲儆。
據上論斷，應依刑事訴訟法第二百九十九條第一項前段，道路交通管理處罰條例第八
十六條第一項，刑法第二百八十四條第一項前段、第一百八十五條之三、第一百八十
五條之四、第五十一條第五款、第四十二條第二項、罰金罰鍰提高標準條例第一條前
段、第二條，判決如主文。
本案經檢察官曾淑華到庭執行職務
中        華      民      國      九十      年    十二    月    十一    日
                                  臺灣士林地方法院刑事第三庭
              法  官  李  育  仁
（得於十日內上訴）
附錄本案論罪科刑法條全文
中華民國刑法第一百八十五條之三
服用毒品、麻醉藥品、酒類或其他相類之物，不能安全駕駛動力交通工具
而駕駛者，處一年以下有期徒刑、拘役或三萬元以下罰金。
中華民國刑法第一百八十五條之四
駕駛動力交通工具肇事，致人死傷而逃逸者，處六月以上五年以下有期徒
刑。
中華民國刑法第二百八十四條
 (過失傷害罪)
因過失傷害人者，處六月以下有期徒刑、拘役或五百元以下罰金，致重傷
者，處一年以下有期徒刑、拘役或五百元以下罰金。
從事業務之人，因業務上之過失傷害人者，處一年以下有期徒刑、拘役或
一千元以下罰金，致重傷者，處三年以下有期徒刑、拘役或二千元以下罰
金。


司法院資訊處製作；財團法人民間司法改革基金會備份。
